臺灣宜蘭地方法院刑事判決
110年度簡上字第75號
上訴人  即
被      告  陳學媛



上列上訴人因詐欺案件，不服本院簡易庭民國110年9月17日110
年度簡字第680號第一審簡易判決（聲請簡易判決處刑案號：臺
灣宜蘭地方檢察署110年度偵緝字第262號），提起上訴，本院管
轄之第二審合議庭判決如下：
    主  文
上訴駁回。
    犯罪事實
一、陳學媛可預見任意將所申設之行動電話門號SIM卡交付予他
    人，足供他人用為從事詐欺等財產犯罪，以遂其掩飾或隱匿
    犯罪所得財物目的之工具，竟仍基於縱有人以其所申辦之行
    動電話門號實施詐欺取財犯行，亦不違背其本意之幫助詐欺
    取財之不確定故意，於民國109年7月5日某時許，在址設新
    北市○○區○○街0號之柒號通訊行（已歇業）申辦門號0000000
    000號行動電話SIM卡後，旋以新臺幣（下同）15,000元之代
    價，出售予真實姓名、年籍不詳之詐欺集團成年成員（無證
    據證明為3人以上），容任該詐欺集團使用上開行動電話門
    號以遂行犯罪。嗣該詐欺集團成員取得上開門號SIM卡後，
    即共同意圖為自己不法之所有，基於詐欺取財之犯意聯絡，
    由詐欺集團不詳成員於109年9月9日14時許，持用上開行動
    電話門號致電李秀琴，自稱為「陳鴻文」，佯稱：其在址設
    臺北市○○區○○○路0段0號之台開金融大樓從事生命禮儀仲介
    ，可以代售納骨塔，但需支付代書費20萬元，李秀琴可先支
    付代書費10萬元及發票費用8萬元，其可幫忙代墊10萬元云
    云，以此方式施用詐術，致李秀琴陷於錯誤，於109年9月10
    日（聲請意旨應予更正）20時許，李秀琴與「陳鴻文」相約
    在址設宜蘭縣○○鎮○○路00號之統一超商羅東門市簽訂契約後
    ，李秀琴再於109年9月11日15時及同年月12日15時30分許，
    在宜蘭縣羅東鎮傳藝路3段與站東路口羅東轉運站前分別交
    付10萬元、8萬元予「陳鴻文」。
二、案經宜蘭縣政府警察局羅東分局報告臺灣宜蘭地方檢察署檢
    察官偵查後聲請簡易判決處刑。
    理  由
壹、程序部分
    本判決所引用傳聞證據之證據能力，當事人於本院審理程序
    中均表示同意有證據能力（見本院110年度簡上字第75號卷
    【下稱簡上卷】第58頁、第173頁至第176頁）。基於尊重當
    事人對於傳聞證據之處分權，及證據資料愈豐富愈有助於真
    實發現之理念，審酌該等證據作成時並無違法取證或顯不可
    信之瑕疵，以之作為證據應屬適當，依刑事訴訟法第159條
    之5規定及最高法院104年度第3次刑事庭會議決議意旨，認
    該等證據資料均有證據能力。至本判決所引之非供述證據，
    與本案均有關連性，亦無證據證明係實施刑事訴訟程序之公
    務員以不法方式所取得，依刑事訴訟法第158條之4之反面解
    釋，當有證據能力。
貳、實體部分
一、訊據被告陳學媛固坦承被害人李秀琴遭詐欺集團成員持用門
    號0000000000號行動電話施以詐術，而於上開時、地交付「
    陳鴻文」共計18萬元等情，然矢口否認有何幫助犯詐欺取財
    犯行，辯稱：我沒有辦過門號0000000000號行動電話，自無
    從將上開門號SIM卡提供予詐欺集團使用，上開門號申請書
    上之簽名並非我所簽，偵查中承認門號0000000000號行動電
    話是我申辦，是因為當時沒有背下行動電話門號的號碼，遠
    傳電信門號0000000000號行動電話才是我偵訊中稱以15000
    元交付出去的行動電話門號，我認為本件是電信行私自拿我
    資料去辦理門號0000000000號行動電話，再交付詐欺集團使
    用云云。惟查：
　㈠被害人遭詐欺集團成員持用門號0000000000號行動電話施以
    詐術，而於上開時、地交付「陳鴻文」共計18萬元；門號00
    00000000號行動電話係由某人於民國109年7月5日某時許，
    在址設新北市○○區○○街0號之柒號通訊行所申辦等情，業據
    被告於本院審理中供承在卷（見簡上卷第57頁至第59頁），
    核與證人即被害人李秀琴於警詢及偵查中之證述相符（見警
    卷第1頁至第3頁、偵卷第31頁至第32頁），並有「陳鴻文」
    手寫收據（見警卷第8頁）、監視器錄影畫面翻拍照片截圖
    （見警卷第10頁至第13頁）、通聯紀錄截圖照片（見警卷第
    14頁）、中華電信股份有限公司門號0000000000號行動寬頻
    業務租用申請書、號碼可攜服務申請書、行動寬頻告知聲明
    簡易版、行動上網服務申辦須知、大4G購機優惠方案-同意
    書（見簡上卷第69頁、第73頁至第81頁）、震旦電信股份有
    限公司111年1月28日(2022)通北經字第1號函（見簡上卷第1
    17頁）各1份在卷可稽，足認被告上開供述與事實相符，此
    部分之事實，首堪認定。
　㈡按法院核對筆跡，本為調查證據方法之一種，除特種書據之
    筆跡，須選任專門知識技能之鑑定人為精密之鑑定外，若通
    常書據，一經核對筆跡，即能辨別真偽異同者，本於核對之
    結果，亦得依其心證而不選任鑑定人實施鑑定逕為判斷（最
    高法院108年度台上字第4353號判決意旨參照）。查被告雖
    以前詞置辯，並於本院審理中提出遠傳電信門號0000000000
    號行動寬頻業務服務申請書、行動電話號碼可攜服務申請書
    、代償聲明書各1份（見簡上卷第61頁至第67頁），陳稱上
    開申請書中之簽名方為其所親簽，至中華電信股份有限公司
    門號0000000000號行動寬頻業務租用申請書、號碼可攜服務
    申請書、行動寬頻告知聲明簡易版、行動上網服務申辦須知
    、大4G購機優惠方案-同意書（見簡上卷第69頁、第73頁至
    第81頁）上之簽名均非其所親簽等語，然觀被告於警詢及本
    院準備程序中之簽名（見臺灣宜蘭地方檢察署110年度偵緝
    字第229號卷第9頁至第10頁（下稱229卷）、簡上卷第60頁
    ）均與門號0000000000號行動電話寬頻業務服務申請書、行
    動電話號碼可攜服務申請書、代償聲明書之筆順、筆劃相似
    ；再者，被告前於偵查中供稱：「（【提示中華電信門號申
    請書】是否有申請0000000000門號？）對。（申請書内都是
    你本人親簽？）是。（申辦該門號用途？）幫通訊行的朋友
    作業績。要去外面辦門號，可以賣手機跟門號。但他們賣給
    誰我不知道。」、「（辦門號給朋友，有拿到多少好處？）
    印象中給現金1萬多元。我不記得了，太久了。而且他們有
    欠我錢，加一加的數字可能也跟原本不一樣。」等語（見22
    9卷第22頁至第23頁），則檢察官既於偵查中已提示申請書
    予被告閱覽，並向被告確認上開申請書中之簽名為被告所親
    簽，是足認門號0000000000號行動電話確為被告親自申辦後
    ，交予他人無訛，尚難僅以被告事後翻異前詞，遽認門號00
    00000000號行動電話並非被告所申辦。
　㈢行動電話門號係與他人聯繫之重要工具，具強烈屬人性及隱
    私性，自應由本人或有一定信任關係之他人持用為原則；且
    申辦行動電話並無特殊限制，得同時申辦多數門號使用，除
    非充作犯罪工具使用，藉以逃避追緝，否則一般正常使用行
    動電話之人，並無收購他人門號之必要。本件被告對收購門
    號0000000000號行動電話之用途並不知悉，即率爾以15,000
    元之代價將其所申辦之上開門號SIM卡交予他人，此已與一
    般正常使用、申辦門號之日常生活經驗有悖。另近年來社會
    上利用人頭門號電話詐騙他人金錢，以逃避政府查緝之案件
    屢見不鮮，復廣為媒體報導且迭經政府宣傳，而被告為一般
    智識成熟之成年人，應可預見向他人購買、承租或其他方法
    取得門號者，多係欲藉該門號取得不法犯罪所得，且隱匿實
    際取得人之身分，以逃避追查。故本件被告對於將其所申辦
    之門號0000000000號行動電話SIM卡交予他人，將可能被用
    來作為詐欺取財等非法用途上，應有所預見，且不違背其本
    意。準此，被告顯有幫助詐欺取財之不確定故意甚明。
　㈣綜上，本件事證明確，被告上開犯行堪以認定，應予依法論
    科。　　　
二、論罪
　㈠按刑法上所稱之幫助犯，係對於犯罪與正犯有共同之認識，
    而以幫助之意思，對於正犯資以助力，而未參與實施犯罪之
    行為者而言（最高法院49年台上字第77號判例【現效力與判
    決同】意旨參照）。查詐欺集團成員共同意圖為自己不法之
    所有，基於詐欺取財之犯意聯絡，向被害人施用詐術並取得
    款項，所為係犯刑法第339條第1項之詐欺取財罪。惟被告單
    純提供門號之行為，尚不能逕與詐欺集團成員向被害人施予
    詐術之行為等價齊觀，亦無其他證據證明被告曾參與詐欺犯
    行之構成要件行為，從而，被告應僅係對於他人遂行之詐欺
    犯行資以助力。
  ㈡核被告所為，係犯刑法第30條第1項前段、第339條第1項詐欺
    取財罪之幫助犯。
　㈢被告未實際參與詐欺犯行，所犯情節較正犯輕微，爰依刑法
    第30條第2項規定，按正犯之刑減輕之。　
三、本件被告之犯罪所得即其提供個門號而取得之現金15,000元
    ，未據扣案，應依刑法第38條之1第1項前段、第3項規定，
    予以宣告沒收，並於全部或一部不能沒收或不宜執行沒收時
    ，追徵其價額。至被告雖於本院審理中改稱：上開15,000元
    對方給我之後又拿回去了等語（見簡上卷第172頁至第173頁
    ），然觀被告於偵查中供稱：我交出門號0000000000號行動
    電話SIM卡，對方給我1萬多元等語；於本院審理中供稱：我
    以15,000元之代價交出行動電話SIM卡等語（見229卷第22頁
    至第26頁、簡上卷第57頁），核與證人徐可於偵查中供稱：
    被告把行動電話門號SIM卡給通訊行，通訊行老闆有給被告1
    5,000元等語相符（見臺灣宜蘭地方檢察署110年度偵緝字第
    262號卷第7頁至第9頁），是被告於本院審理中翻譯前詞，
    無足憑採。
四、上訴意旨之論駁
　㈠上訴意旨略以：門號0000000000號行動電話並非我所申辦等
    語。
　㈡原判決以被告犯行明確，以簡易判決判處有期徒刑2月，並諭
    知以新臺幣1,000元折算1日之易科罰金折算標準，核其認事
    用法，均無違誤，量刑亦稱允當，並無裁量逾越或濫用之違
    法，應予維持。被告猶執前詞上訴否認犯行，並指摘原審判
    決不當，為無理由，應予駁回。
據上論斷，應依刑事訴訟法第455條之1第1項、第3項、第368條
，判決如主文。
本案經檢察官韓茂山聲請簡易判決處刑，檢察官張學翰到庭執行
職務。
中　　華　　民　　國　　111 　年　　5 　　月　　19　　日
                  刑事第五庭  審判長法  官  陳嘉年
                                    法  官  程明慧
                                    法  官  李蕙伶
以上正本證明與原本無異。　　　　　　　　　
本件不得上訴。
                                    書記官  陳靜宜
中　　華　　民　　國　　111 　年　　5 　　月　　19　　日
附錄本案論罪科刑法條：
中華民國刑法第339條
（普通詐欺罪）
意圖為自己或第三人不法之所有，以詐術使人將本人或第三人之
物交付者，處5年以下有期徒刑、拘役或科或併科50萬元以下罰
金。
以前項方法得財產上不法之利益或使第三人得之者，亦同。
前二項之未遂犯罰之。